臺灣板橋地方法院民事裁定            100年度輔宣字第35號
聲  請  人  譚斐皇
非訟代理人  賴淑玲律師
上列聲請人聲請宣告其本人為受輔助宣告人事件，本院裁定如下
：
    主    文
宣告譚斐皇（女，民國○○○年○月○日生，身分證統一編號：
Ｚ000000000號）為受輔助宣告之人。
選定新北市政府市長為受輔助宣告之人譚斐皇之輔助人。
聲請費用新臺幣壹仟元由受輔助宣告之人譚斐皇負擔。
    理    由
一、本件聲請意旨略以：聲請人譚斐皇為中度智障，領有身心障
    礙手冊，致其為意思表示或受意思表示，或辨識其意思表示
    效果之能力顯有不足，為此依民法第15條之1 第1 項規定，
    聲請宣告聲請人為受輔助宣告之人，併選定新北市政府市長
    為受輔助宣告人之輔助人等語，並提出中華民國身心障礙手
    冊影本、戶籍謄本、親屬系統表、同意書等件為證。
二、按對於因精神障礙或其他心智缺陷，致其為意思表示或受意
    思表示，或辨識其意思表示效果之能力，顯有不足者，法院
    得因本人、配偶、四親等內之親屬、最近一年有同居事實之
    其他親屬、檢察官、主管機關或社會福利機構之聲請，為輔
    助之宣告，民法第15條之1 第1 項定有明文。
三、經查：本院審驗聲請人譚斐皇之心神狀況，並依板橋中興醫
    院馮德誠醫師鑑定結果，認為「一、精神障礙及其他心智缺
    陷之有無、內容及障礙程度：有精神障礙或其他心智缺點：
    二、障礙程度－精神障礙：意思表示或辨識意思示效果之程
    度：不能辨識、顯有不足。三、預後及回復之可能性：無恢
    復可能性。四、建議為輔助之宣告。」等情，有該醫院100
    年10月7 日之精神鑑定報告書1 份附卷可稽。且查本院於10
    0 年10月7 日在鑑定人即馮德誠醫師前就「你叫什麼名字？
    」、「你拿一百元去便利商店買69元，找多少？」「太陽、
    地球、月亮是何關係？」等問題訊問聲請人，聲請人分別答
    稱：「譚斐皇。」、「不知道」、「地球會燒」。本院復就
    聲請人心神狀況訊問鑑定人馮德誠醫師，據其陳稱：「聲請
    人自小智能障礙，領有中度智障手冊，日常生活起居尚可自
    理，對外界言語詢問，對外界言語詢問，反應慢，100 元花
    7 元找多少答不出來。」等語。綜上各節以觀，本院認為聲
    請人譚斐皇之意思表示或受意思表示，或辨識其意思表示效
    果之能力，顯有不足，準此，聲請人之精神或心智狀況，已
    達輔助宣告之程度，本院自得依民法第15條之1 第1 項規定
    ，對聲請人為輔助之宣告。
四、次按受輔助宣告之人應置輔助人，並準用民法第1111條至第
    1111之2 規定，此觀民法第1113條之1 自明。亦即法院為輔
    護之宣告時，應依職權就配偶、四親等內之親屬、最近1 年
    有同居事實之其他親屬、主管機關、社會福利機構或其他適
    當之人選定1 人或數人為輔助人。法院為前項選定及指定前
    ，得命主管機關或社會福利機構進行訪視，提出調查報告及
    建議。輔助之聲請人或利害關係人亦得提出相關資料或證據
    ，供法院斟酌。法院選定輔助人時，應依受輔助宣告之人之
    最佳利益，優先考量受輔助宣告之人之意見，審酌一切情狀
    ，並注意下列事項：(一)受輔助宣告之人之身心狀態與生活
    及財產狀況。(二)受輔助宣告之人與其配偶、子女或其他共
    同生活之人間之情感狀況。(三)輔助人之職業、經歷、意見
    及其與受監護宣告之人之利害關係。(四)法人為輔助人時，
    其事業之種類與內容，法人及其代表人與受輔助宣告之人之
    利害關係。又民事訴訟法第624 條之1 第3 項規定，將輔助
    宣告聲請事件準用同法第604 條第1 項規定，亦即輔助宣告
    之裁定，應同時選定輔助人，並附理由。經查：
（一）聲請人譚斐皇之父親譚亞昭於83年5 月18日死亡，母譚蕭
      女妙及大姊譚斐華、三姊譚斐君、兄譚能中、弟譚玉明分
      別領有中度或輕度智障之殘障手冊，此有聲請人提出之彼
      等身心障礙手冊、殘障手冊及親屬系統表等件在卷可稽。
      是彼等並無能力且不適於擔任聲請人之輔助人。
（二）聲請人之四姊譚斐玉心智能力雖正常，但其已結婚，有家
      庭要照顧，尚無足夠能力照顧聲請人，亦無擔任輔助人之
      意願，此業據譚斐玉陳明在卷（參見本院100 年9 月8 日
      非訟事件筆錄），並有其戶籍謄本在卷可參。是譚斐玉無
      意願，且無能力擔任聲請人之輔助人。
（三）聲請人與其阿姨蕭女蓉感情良好，惟蕭女蓉因其另有家庭
      ，負擔甚重，且因聲請人有時無故失失蹤、失聯等情事，
      蕭女蓉亦無擔任輔助人之意願，此亦據聲請人具狀陳明在
      卷。是蕭女蓉無意願，且無能力擔任聲請人之輔助人。
（四）聲請人聲請選定新北市政府市長為受輔助宣告人之輔助人
      等語，而聲請人之四姊譚斐玉心亦到庭陳明其同意由新北
      市政府市長擔任聲請人之輔佐人。另經本院就此函詢新北
      市政府之結果，據覆「考量案主之最佳利益，建請貴院將
      案阿姨納入個案輔助人之參考人選，倘案阿姨無此意願，
      再行指定本府社會局為其輔助人」等語，此有新北市政府
      100 年10月6 日北府社障字第1001369193號函1 件在卷可
      參。本院審酌聲請人之親屬並無適任之輔助人人選，而新
      北市政府為聲請人住所地之社會福利主管機關，並有社工
      人員可提供相關生活事務之協助，依法應能提供聲請人良
      好之監督及教導，如選定新北市政府市長為受輔助宣告人
      譚斐皇之輔助人，應符合受輔助宣告人譚斐皇之最佳利益
      。準此，爰依上開規定，選定新北市政府市長為受輔助宣
      告人譚斐皇之輔助人。
五、依民事訴訟法第624 條之1 、第608 條第1 項，裁定如主文
    。
中    華    民    國    100   年    10    月    31    日
                  家事法庭  法  官  郭光興
以上正本係照原本作成。
如不服本裁定關於選定輔助人部分，應於送達後10日內向本院提
出抗告狀，並繳納抗告費新臺幣1,000 元；其餘關於輔助宣告之
部分，不得抗告。
中    華    民    國    100   年    11    月    1     日
                            書記官  簡維萍